臺灣新竹地方法院民事裁定
110年度消債更字第121號
聲  請  人  
即債務人    何亞葶


代  理  人  洪惠平律師（法扶）
上列當事人因消費者債務清理事件聲請更生，本院裁定如下：
    主  文
債務人甲○○自中華民國一百一十一年三月三十一日十一時起開始
更生程序。
命司法事務官進行本件更生程序。
    理  由
一、按債務人不能清償債務或有不能清償之虞者，得依消費者債
    務清理條例（下稱消債條例）所定更生或清算程序，清理其
    債務；債務人對於金融機構負債務者，在聲請更生或清算前
    ，應向最大債權金融機構請求協商債務清償方案，或向其住
    、居所地之法院或鄉、鎮、市、區調解委員會聲請債務清理
    之調解，消債條例第3條、第151條第1項分別定有明文。此
    係採前置協商主義，是債務人於協商程序中，自應本於個人
    實際財產及收支狀況，依最大誠信原則，商討解決方案。如
    終究不能成立協商，於聲請更生或清算時，法院審酌上開條
    文所謂「不能清償或有不能清償之虞」，允宜綜衡債務人全
    部收支、信用及財產狀況，評估是否因負擔債務，而不能維
    持人性尊嚴之最基本生活條件，所陳報之各項支出，是否確
    屬必要性之支出，如曾有協商方案，其條件是否已無法兼顧
    個人生活之基本需求等情，為其判斷之準據。又法院開始更
    生程序之裁定，應載明其年、月、日、時，並即時發生效力
    。法院開始更生或清算程序後，得命司法事務官進行更生或
    清算程序，必要時得選任律師、會計師或其他適當之自然人
    或法人1人為監督人或管理人，復為同條例第45條第1項、第
    16條所明定。
二、聲請意旨略以：聲請人前有不能清償債務之情事，而積欠無
    擔保、無優先權債務總額新臺幣（下同）1,818,548元（見
    本院卷第37頁），聲請人前於民國（下同）110年11月間於
    本院向債權人進行債務前置調解，惟最大債權銀行即國泰世
    華商業銀行股份有限公司具狀表示：提出分120期、每月清
    償4,000元之還款條件，雙方無法達成共識（見調解卷第91
    頁），於調解期日，債權人均未到場調解，以致前置調解不
    成立，當庭聲請更生。為此，爰依消債條例請求裁定准許更
    生等語。
三、經查：
㈠、聲請人主張積欠無優先權債務總額1,818,548元，且於提出本
    件更生之聲請前，曾於本院進行債務前置調解，惟因債權人
    均未到場調解，以致前置調解未能成立乙情，此有調解程序
    筆錄附於本院110年度司消債調字第186號案卷可稽（見調解
    卷第97頁），業經本院依職權調閱上開案卷查核屬實，堪認
    聲請人已依消債條例之規定聲請前置調解而未能成立。另依
    債權人於本案及調解時陳報之債權額，聲請人目前積欠之債
    務數額合計約1,665,299元，此有債權人提出之陳報狀附於
    調解卷及本案卷內可參（見調解卷第63、73頁、本院卷第57
    、63、67、85、87頁）。是以，聲請人據以聲請更生，本院
    自應綜合聲請人目前全部收支及財產狀況，評估是否已不能
    維持符合人性尊嚴之最基本生活條件，而有「不能清償或不
    能清償之虞」之情事而定。
㈡、聲請人陳報自110年6月起於○○國際事業有限公司擔任派遣人
    員，目前派駐至○○科技公司，每月收入含獎金約34,000元，
    並提出薪資存摺明細影本在卷為佐（見調解卷第29頁、本院
    卷第53頁），是聲請人現每月收入，即暫以聲請人前開陳報
    34,000元，作為計算債務人目前償債能力之依據。又聲請人
    主張其每月生活必要支出為：其個人必要支出14,866元、2
    名子女扶養費合計14,866元，總計：29,732元（見本院卷第
    116頁）。經查，聲請人之長女、次女分別為97年、101年出
    生，現年14歲及10歲，名下無財產及所得，此有戶籍謄本、
    本院依職權調查聲請人未成年子女稅務電子閘門財產所得調
    件明細表在卷可憑（見調解卷第25頁、本院卷第127-133頁
    ），確有不能維持生活之情形，是有受扶養之必要。而聲請
    人所主張之生活支出，未逾衛生福利部公告臺灣省111年每
    月最低生活費之1.2倍，包含負擔2名子女之一半標準之金額
    （111年每月生活所必需〈必要生活費用〉數額一覽表，見本
    院卷第135頁），則本件聲請人主張每月生活必要支出為29,
    732元，洵堪認定。
㈢、從而，聲請人主張無法負擔債務等語，以聲請人每月收入約3
    4,000元，扣除每月必要生活支出29,732元觀之，賸餘約 4,
    268元可供支配，雖可負擔前置調解時，最大債權銀行提出
    每月清償4,000元之還款條件，惟聲請人除積欠金融機構債
    務外，尚積欠一家資產管理公司之債務需額外償付，聲請人
    顯無能力同時負擔清償。本院審酌聲請人名下除6筆個人保
    險外，別無其它財產，此有本院依職權調查之聲請人稅務電
    子閘門財產所得調件明細表、法務部高額壽險資訊連結作業
    等件在卷為證（見本院卷第13-19頁），堪認聲請人客觀上
    經濟狀況已有不能清償債務之情形，而有藉助更生制度調整
    其與債權人間之權利義務關係而重建其經濟生活之必要。
四、綜上所述，聲請人係一般消費者，其已達不能清償債務之程
    度，其中無擔保或無優先權之債務未逾12,000,000元，且未
    經法院裁定開始清算程序或宣告破產；又查無消債條例第6
    條第3項、第8條或第46條各款所定駁回更生聲請之事由存在
    ，則聲請人聲請更生，即應屬有據。本件聲請人聲請更生既
    經准許，併依上開規定命司法事務官進行本件更生程序，爰
    裁定如主文。至聲請人於更生程序開始後，應提出足以為債
    權人會議可決或經法院認為公允之更生方案以供採擇，而司
    法事務官於進行本件更生程序、協助債務人提出更生方案時
    ，亦應依債務人之薪資變化、社會常情及現實環境衡量債務
    人之償債能力，並酌留其生活上應變所需費用，進而協助債
    務人擬定允當之更生方案，始符消債條例重建債務人經濟生
    活之立法目的，附此敘明。
中　　華　　民　　國　　111 　年　　3 　　月　　31　　日
                  民事第二庭　　　法　官　鄭政宗
以上正本係照原本作成。
本件不得抗告。
中　　華　　民　　國　　111 　年　　 3　　月　　31　　日
                                　書記官　黃志微